臺灣臺中地方法院民事判決　　　　　　　　　　　　　九十四年度婚字第二七九號
　　原　　　告　丙○○
　　訴訟代理人　陳居亮　 律師
　　被　　　告　丁○○
右當事人間請求離婚事件，本院於民國九十四年五月四日言詞辯論終結，判決如左：
    主      文
准原告與被告離婚。
訴訟費用由被告負擔。
    事實及理由
一、原告主張：兩造於民國九十一年四月八日結婚。被告自結婚第二天起，每日上午
    八點即回娘家幫忙娘家家事，並拿錢給娘家使用，連娘家日常生活用品、飯菜亦
    皆由被告購買，直至傍晚始返回原告處所，三餐亦從未與原告同桌食用，被告甚
    至告訴原告，如果不讓其回娘家，則請原告去娶外籍新娘。又被告自從嫁入原告
    家中後，從未稱呼公公、婆婆、大哥、大嫂，原告母親雖曾勸被告整理家務，否
    則傢俱容易壞掉，被告竟回應說壞掉才有新的；又換季之棉被，被告亦從未洗、
    曬，便直接往衣櫃塞，令原告父母精神飽受折磨，復被告從不曾接聽原告家中電
    話，原告雖曾向被告提及夫妻需同心，然被告竟答偏不同心，實令原告痛心。此
    外，原告假日欲邀被告一同出遊，被告未曾答應，而兩造間之房事，被告竟堅持
    一個月只能一次，九十二年十一月十三日，被告甚至將房門反鎖，不讓原告進房
    睡覺。再者，被告多次要求原告代為繳納被告之人壽意外險，因其受益人為被告
    娘家親屬，原告要求受益人改為原告，被告竟不答應，實有違夫妻常理。九十三
    年二月六日，兩造因細故發生爭吵，被告竟返回娘家未歸，原告雖曾多次請人拜
    託，被告亦未理睬，嗣於同年十二月十七日，兩造於臺中縣清水鎮調解委員會達
    成調解，被告並承諾於同年十二月二十日自行返回聲請人處所，然被告於九十四
    年三月四日本院調解程序期日之前一日，始由其兄弟陪同返回原告處所，惟被告
    並非出於永久共同居住之意，非履行同居義務之行為。綜上所陳，顯見被告已無
    心維繫夫妻關係，兩造感情已嚴重破裂，難期婚姻生活得以共同維持，婚姻已生
    重大破綻而無回復之希望，原告及父母遭受被告如此精神之虐待，亦已不堪為共
    同生活，而兩造分居迄今已近一年，被告主觀上亦有拒絕同居之意思，且此狀態
    至今仍繼續存在中。爰依民法第一千零五十二條第一項第三款、第四款、第五款
    及第二項之規定，請求判決離婚。並聲明：准原告與被告離婚。
二、被告則以：每日早上至其姊姊那裡照顧檳榔攤，中午便回家煮飯給原告吃，並與
    原告一同吃飯，飯後即待在原告住處；未曾說過叫原告娶外籍新娘；有稱呼公婆
    、大哥、大嫂；棉被只是很少曬，電話若有聽到就會接；假日有與原告同遊，僅
    次數少；未堅持一個月僅能發生一次關係；九十二年十一月十三日，因兩造發生
    爭執，故將房門鎖上，未讓原告進房，然此情形以前未發生；婚前被告姊姊幫被
    告保險，婚後原告因受益人為被告母親，而不願意幫被告繳納保費；九十三年二
    月六日，因原告母親趕其出去，其始回娘家，雖曾於九十四年三月三日返回原告
    住處，惟遭拒絕等語置辯。並聲明：駁回原告之訴。
三、經查，原告主張之事實，業據其提出載有被告幫忙娘家買菜等支出情形之筆記影
    本、存證信函及台中縣清水鎮調解委員會調解書等為證，並經證人即原告母親林
    許月桃到庭證稱略以：「被告每天都去她姊姊檳榔攤幫忙，中午回來有時有煮，
    有時買回來吃，中午吃飽後，有時出去有時在家，三餐都沒有和我們一起吃，買
    回來只給原告吃，但兩造都是分開吃飯，被告有說如果不讓他回娘家就叫原告去
    娶外籍新娘，結婚剛開始有叫伊兩三次，後來見到面都沒有叫，叫伊大兒子（即
    原告哥哥）一次後就沒有再叫，家中棉被都沒有洗，也沒有整理，還說壞了才有
    新的，電話除了結婚初期有接聽外，以後就沒有接聽，假日原告邀被告出去玩，
    但被告都回娘家，九十三年二月六日當天，伊有說要兩造同心，被告說她偏不同
    心，被告姊夫帶被告走後，被告就沒再回來，伊並沒有趕被告走，是調解之後，
    被告答應在九十三年十二月二十日要回來同居，但都沒有回來。」等語；證人即
    原告哥哥林祥發到庭證稱略以：「伊和兩造住隔壁，伊父母為照顧兩造，所以與
    兩造同住，但為減輕兩造負擔，父母都自己煮，讓兩造自己吃自己。被告結婚時
    只叫過伊一次，被告每天上午八點半都回去娘家賣檳榔，到近中午才提便當回來
    給原告吃，但被告則在外面吃飽，如有回來煮，也沒有跟原告同桌吃飯，伊會去
    兩造家看母親，都會看到。且被告只是偶而一、二次叫過伊父母，在調解當時，
    伊有說要提供伊工廠的工作給被告做，但被告都沒有來伊工廠上過班，因被告未
    將保險受益人更改，所以原告沒有幫忙繳保險費，被告在法院開庭前一天才由其
    哥哥陪同回來，伊等只是說明天要開庭了，怎麼現在才回來。」等語；又證人即
    被告母親王寶珠到庭證稱略以「被告每天都有回來幫她姊姊賣檳榔，但中午都有
    回家吃飯，因被告都沒有在家，所以被告婆婆才趕被告出去，當時伊兒子有陪同
    被告回家，但原告不讓被告回家。」等語（參本院九十四年四月八日言詞辯論筆
    錄）。又證人即原告表兄乙○○及原告姊夫甲○○到庭證稱略以「被告自九十三
    年二月六日回娘家後一直沒有回家，伊等有一起去被告娘家請被告回家，但被告
    都不願意回家。」等語；證人即被告哥哥洪圳契到庭證稱略以「被告曾在九十四
    年三月三日要回原告家，但原告不讓被告回家，原告父母及大哥說明天要開庭，
    今天回來做什麼？」等語（參本院九十年五月四日言詞辯論筆錄）。綜觀前開兩
    造所陳及證人證詞，則被告確係婚後每日返回娘家幫忙胞姊販賣檳榔，中午或於
    吃飽後始買便當回家予原告使用，縱偶有返家煮飯，亦未與原告及原告父母同桌
    吃飯，婚後雖與公婆同住，與原告胞兄相鄰而居，惟見面亦甚少與公婆及大伯打
    招呼，自九十三年二月六日返回娘家後，除於本院九十四年三月四日本案開庭前
    一日始由其胞兄陪同欲返回原告住處而遭原告以翌日即要開庭為由拒絕外，均未
    曾返回原告住所與原告同居，期間雖經原告表兄乙○○及姊夫甲○○同至被告住
    處邀被告返家，惟被告仍拒未返家。又原告亦因被告每日返回娘家幫忙賣檳榔及
    其後未返家同居之事聲請台中縣清水鎮調解委員會調解成立，其成立內容略為「
    被告願於九十三年十二月二十日自行返回原告住所，被告每日應處理好家中事務
    ，並於事務完成後至家中開設之工廠幫忙，原告則自九十四年一月起每月五日給
    付被告工資新台幣（下同）一萬元，原告自九十四年一月起每月五日給付原告一
    萬五千元，做為家庭開支費用，被告願依民俗尊重原告長輩，照面均應稱叫招呼
    ，被告於外出時應先告知原告。」等，有調解書影本在卷足參。綜上所述，女子
    婚後固得返回娘家省親，惟應以不影響夫妻生活為其前提，乃被告每日返回娘家
    幫忙姊姊販賣檳榔，就前述情形觀之，顯已影響兩造夫妻生活；又被告與公婆同
    住，卻鮮少與公婆打招呼，自九十三年十二月二十日返回娘家後即未再返家與原
    告同居，期間經原告親友前往勸導未果，又經調解委員會調解成立，惟於調解成
    立後，被告亦拒未返家。至被告主張係原告不讓其返家，惟並未舉證以實其說，
    惟就原告於被告居住娘家期間曾委請親友至被告娘家邀被告返家未果，原告又聲
    請調解委員會調解成立，惟被告仍未返家等情觀之，原告對於婚姻之繼續維持顯
    已盡相當努力，是被告子原告不讓其返家等語，應與事實不符，顯難採認。
四、按民法第一千零五十二條第二項所稱「有前項以外之重大事由，難以維持婚姻者
    」，乃抽象的、概括的離婚事由，係民法親屬編於七十四年修正時，為因應實際
    需要，參酌各國立法例，導入破綻主義思想所增設。但其事由應由夫妻之一方負
    責者，僅他方得請求離婚，是其所採者為消極破綻主義精神，而非積極破綻主義
    。關於是否為難以維持婚姻之重大事由，其判斷標準為婚姻是否已生破綻而無回
    復之希望。而婚姻是否已生破綻而無回復之希望，則應依客觀的標準，即難以維
    持婚姻之事實，是否已達於倘處於同一境況，任何人均將喪失維持婚姻意欲之程
    度而定。至於同條但書所規定「難以維持婚姻之重大事由應由夫妻之一方負責者
    ，僅他方得請求離婚」，乃因如肯定有責配偶之離婚請求，無異承認恣意離婚，
    破壞婚姻秩序，且有背於道義，尤其違反自己清白（clean hands）之法理，有
    欠公允，同時亦與國民之法感情及倫理觀念不合，因而採消極破綻主義。然若夫
    妻雙方均為有責時，則應衡量比較雙方之有責程度，而許責任較輕之一方向應負
    主要責任之他方請求離婚，以符合公平（最高法院九十一年臺上字第二０二三號
    判決意旨參照）。本院審酌上情認為，被告每日返回娘家幫忙，已嚴重影響夫妻
    生活，與公婆同住又鮮少打招呼，經親友勸導及調解委員會調解成立後均拒返家
    與原告同居。是被告前開所為，已危及兩造婚姻關係之維繫，雖兩造婚姻關係存
    在，然已名存實亡。依社會通常觀念觀之，應堪認係屬民法第一千零五十二條第
    二項前段所稱難以維持婚姻之重大事由，且此項重大事由，尚非可歸責原告，倘
    處於同一境況，任何人均將喪失維持婚姻意欲之程度。從而，本件原告據以主張
    依民法第一千零五十二條第二項之規定，訴請離婚，為有理由，應予准許。又原
    告請求既經本院審認有理由而准予離婚，則原告仍依據同法第一千零五十二條第
    一項第三款、第四款及第五款之規定訴請離婚，為請求權競合，本院自毋庸再予
    審認，併此敘明。
五、訴訟費用負擔的依據：民事訴訟法第七十八條。
中　　　華　　　民　　　國　　九十四　　  年　　　五　　　月　　十八　  日
                                    臺灣臺中地方法院家事法庭
~B法　　　官　簡賢坤
正本係照原本作成。
如對本判決上訴，須於判決送達後二十日之不變期間內，向本院提出上訴狀（須附繕本）。
中　　　華　　　民　　　國　　九十四　　  年　　　五　　　月　  十八　　日
~B法院書記官　高勳楠
